最　高　行　政　法　院　判　決
　　　　　　　　　　　　　　　94年度判字第00021號
上　訴　人　億貿易有限公司
代　表　人　乙○○
被 上訴 人　財政部臺灣省南區國稅局
代　表　人　甲○○
上列當事人間因營利事業所得稅事件，上訴人對於中華民國92年
7月29日高雄高等行政法院92年度訴字第388號判決，提起上訴。
本院判決如下：
　　主  文
上訴駁回。
上訴審訴訟費用由上訴人負擔。
　　理  由
本件上訴人主張：(一)上訴人民國86年度營利事業所得稅結算申
報，原經被上訴人核定課稅所得額新臺幣 (下同)858,723元。嗣
經法務部調查局臺北市調查處 (以下簡稱臺北市調查處)查獲，
上訴人於86年度銷售進口油料予訴外人辛金龍，未依規定開立統
一發票，涉嫌漏報營業收入43,378,300元，違反行為時所得稅法
第71條第1項規定，通報被上訴人審理違章成立，被上訴人乃依
同業利潤標準 (行業代號5169之19)毛利率22%核定上訴人漏報課
稅所得額9,543,226元，除核定補徵營利事業所得稅2,385,806元
外，並依所得稅法第110條第1項規定按所漏稅額2,385,806元處
0.8倍之罰鍰1,908,600元 (計至百元止)。上訴人申經復查，未
獲變更，提起訴願、行政訴訟，亦遭駁回。(二)惟據訴外人辛金
龍於臺北市調查處調查筆錄所載，其供貨來源為臺中義勝行之陳
太太，並非上訴人；另訴願、復查決定及原處分指陳之證物「穗
暹公司售予辛金龍收取貨款明細表」，亦與上訴人無關，被上訴
人逕認上訴人有是項營業收入，並據以課徵本件營利事業所得稅
及罰鍰，實有違誤。(三)原處分機關運用推計課稅方法中之間接
證明法輔以當事人與事實不符之自白作為課稅及處罰之依據，依
我國大法官會議釋字第218號、第309號解釋之闡釋，可知所得稅
法第83條之1僅係明定稽徵機關得採取之間接證明法態樣，以及
賦予納稅義務人舉反證推翻，既然納稅義務人係舉「反證」性質
，而非「本證」性質，故該條規定自然不構成倒置舉證責任之規
範。稅捐稽徵機關仍應負擔課稅事實與違章事實之客觀舉證責任
，本件推計課稅自屬有誤。(四)至於罰鍰部分，鑑於稽徵機關就
違章漏稅行為存在，應負舉證責任，且應舉證至幾近其實之確信
程度，處罰才屬合法。本件原處分機關核課本稅之基礎，係以概
然性較低之銀行帳戶往來資料輔以不實且與上訴人無關之自白，
反推定設算而得，欠缺其他積極之佐證證據，而逕責上訴人應舉
反證推翻違章漏稅行為，更有違誤，就此而言，稽徵機關既未盡
違章漏稅行為之舉證責任，且有違法治國無罪推定之原則，至為
明顯。又依刑事訴訟法第156條第2項明定「被告之自白不得作為
有罪判決之唯一依據，仍應調查其他必要證據，以察其是否與事
實相符。」，故上訴人之自白與事實不符，自不得作為處罰依據
。原審判決未察此點，責以上訴人應舉反證之責，顯然係以違背
法令之淨值法反推定設算漏稅額，非但有違證據法則及經驗法則
之違背法令，且在無直接證據證明有漏報營業稅及所得之情況下
，以間接證明法推計課稅並在無具體證據情況下濫行處罰，為違
背法令，為此，請廢棄原審判決並撤銷訴願決定及原處分等語。
被上訴人未提出上訴答辯狀，於原審則以：(一)訴外人辛金龍於
臺北市調查處調查筆錄中供稱，所銷售之非法柴油大多與「陳太
太」聯絡，約定購油數量及載油地點後，由其前往載油，據其了
解「陳太太」係以「義勝行」名義販售油品，其油源係以溶劑油
名義申請進口，實際上係進口類似柴油之油品，其貨款均以電匯
方式，匯到「乙○○」帳戶。又臺北市調查處在臺中縣穗暹公司
所有之油槽內取樣，送交檢驗結果，係屬「柴油」無誤。另上訴
人之負責人乙○○於在臺北市調查處，亦坦承其於華僑銀行臺南
分行86年存款往來明細帳戶統計金額計78,992,300元中，經認明
4筆及百萬以上者，乃辛金龍償還之借款款項外，其餘款項合計
35,614,000元，其86年度實際銷售額為43,378,300元，皆未開立
發票，並指明「穗暹公司售予辛金龍收取貨款明細表」中之穗暹
公司實為上訴人，進口業務係以上訴人名義申報；又供稱系爭溶
劑油進口業務，係由其公司及得亨貿易有限公司名義申報，並非
穗暹公司名義進口，辛金龍係其客戶之一，其公司有銷售溶劑油
給辛金龍等語。上訴人亦切結承諾銷售溶劑油漏開發票並願於裁
罰處分核定前補繳營業稅稅款有案。參諸前述辛金龍之證詞及上
訴人所出具之承諾書等證據，上訴人所訴本件課稅主體錯誤，與
其無關，尚無可採。又與本件同一漏報營業收入事實之營業稅行
政救濟案，業經最高行政法院90年度判字第1808號判決確定。(二)
罰鍰部分：上訴人86年度漏報營業收入43,378,300元，違章事證
明確，被上訴人依行為時所得稅法第71條第1項前段及第110條第
1項規定處漏稅額0.8倍罰鍰1,908,600元 (計至百元止)，並無違
誤等語資為抗辯。
原審斟酌全辯論意旨及調查證據之結果，以：(一)本稅部分：上
訴人於87年9月15日出具之承諾書，業已承認其86年度營利事業
所得稅結算申報，漏報營業收入43,378,300元，被上訴人據以核
定補徵系爭營利事業所得稅並按所漏稅額裁處0.8倍之罰鍰，於
法自無不合。況，上訴人86年度銷售進口油料予訴外人辛金龍，
未開立統一發票之同一漏稅事實，另涉及違反行為時營業稅法第
32條、第35條規定，經臺南市稅捐稽徵處依行為時營業稅法第51
條第3款規定裁處3倍罰鍰，業經最高行政法院90年度判字第1808
號判決確定在案。核前開最高行政法院確定判決所載理由，可知
上訴人於86年間銷售進口油料予訴外人辛金龍，而有系爭銷售額
之營業行為事實，已屬確定。上訴人猶執陳詞而予爭執，殊無可
採。易言之，本件核定同一年度之營利事業所得稅，乃本於同一
漏稅事實，亦即應以前揭最高行政法院營業稅事件判決確定之營
業收入為基礎，上訴人仍主張其無該項營業收入云云，自無可取
。從而，被上訴人依同業利潤標準毛利率22%核定上訴人漏報課
稅所得額9,543,226元，並補徵營利事業所得稅2,385,806元，揆
諸行為時所得稅法第24條第1項、第83條第1項、行為時所得稅法
施行細則第81條第1項之規定，即無違誤。(2)罰鍰部分：上訴人
於86年度銷售貨物之銷售額43,378,300元，未依規定開立統一發
票並漏報營業收入，案經臺北市調查處查獲，同一漏稅事實並經
上揭最高行政法院90年度判字第1808號判決認定上訴人漏報銷售
額86年度43,378,300元，營業稅額2,168,915元，未依規定開立
統一發票，亦未於規定期限內向被上訴人申報銷售額繳納營業稅
，致生逃漏稅額2,168,915元等情，已確定在案。則被上訴人依
行為時所得稅法第71條第1項前段及第110條第1項法條規定，按
所漏稅額科處0.8倍之罰鍰1,908,600元 (計至百元止)，亦無不
合，乃駁回上訴人之訴。
本院查：按行政處分之內容，無論其為下命、形成或確認，均會
產生一種行政法之法律關係，其所確認或據以成立之事實關係，
與其他行政處分之事項有牽連時，應視為該行政處分之構成要件
事實。行政機關應予以承認及接受。又課稅處分之基礎事實為終
局判決所確定，行政法院亦應受其拘束（改制前本院29年判字第
13號判例參照）。查上訴人依法為應使用統一發票之商戶，於86
年間銷售溶劑油，銷售額43,378,300元，營業稅額2,168,915元
，未依規定開立統一發票，亦未於規定期限內向被上訴人申報銷
售額繳納營業稅，致生逃漏稅額2,168,915元，業經臺南市稅捐
稽徵處補徵該上訴人營業稅及裁處罰鍰，上訴人不服，循序提起
行政訴訟，亦經本院以90年度判字第1808號判決駁回確定在案，
為原審所認定之事實，該營業稅課稅處分即為本件營利事業所得
稅課稅處分之構成要件事實，依首揭說明及判例意旨，上訴人自
不得於本件訴訟，再為與該確定判決意旨相反之主張。則上訴人
以原審判決責以上訴人應舉反證之責，顯然係以違背法令之淨值
法反推定設算漏稅額，有違證據法則及經驗法則之違背法令，且
在無直接證據證明有漏報營業稅及所得之情況下，以間接證明法
推計課稅並在無具體證據情況下濫行處罰，為違背法令云云，洵
無足採。又本件有關之營業稅補徵及裁罰部分業已確定，為上訴
人所不爭，被上訴人以已確定之漏報營業收入43,378,300元，依
同業利潤標準 (行業代號5169之19)毛利率22%核定上訴人漏報課
稅所得額9,543,226元，核定補徵營利事業所得稅2,385,806元，
並依所得稅法第110條第1項規定按所漏稅額2,385,806元處0.8倍
之罰鍰1,908,600元 (計至百元止)，並無不合。上訴論旨，仍執
前詞，指摘原審判決違誤，求予廢棄，難認有理由，應予駁回。
據上論結，本件上訴為無理由，爰依行政訴訟法第255條第1項、
第98條第3項前段，判決如主文。
中    華    民    國    94    年    1    月    13     日
                  第五庭審判長法  官　趙　永　康
                              法  官　鄭　淑　貞
                              法  官　黃　淑　玲
                              法  官　侯　東　昇
                              法  官　林  文  舟
以  上  正  本  證  明  與  原  本  無  異
中    華    民    國    94    年    1    月    14     日
　　　　　　　　　　　　　　　書記官　莊俊亨
